---
title: "Rmarkdown & Tidyverse"
author: "Geonwoo Ban"
date: '2021 6 25 '
output: html_document
---

해당 문서는 책 R for data science(Hadley Wickham, Garrett Grolemund / O`REILLY)와 부산대학교 통계학과 통계적계산방법(박소영 교수님) 수업 내용을 참고하여 교육목적으로 만들어 졌으며, 무단 배포는 금지합니다.

```{r setup, include=FALSE}
knitr::opts_chunk$set(echo = TRUE)
```

### Rmarkdown

[cheat sheet](https://www.rstudio.com/wp-content/uploads/2015/02/rmarkdown-cheatsheet.pdf)

* 보고서 제출이나 논문, 분석발표시에 매우 유용한 R의 기능 중 하나

* 코드와 결과를 포함하여 하나의 문서로 저장해줌

* 유사한 기능으로는 Python의 jupiter가 있음

* 기초적인 내용은 위 cheat sheet에 있고, 이걸 가능하면 프린트해서 들고다니는 것 추천

* 앞으로 모든 코딩이나 분석 결과는 Rmarkdown과 유사한 형식으로 저장하여 **Github**에 올릴 것

* Markdown은 기본적으로 word나 html과 같이 문구를 받는 입력칸과 코딩을 받는 입력칸으로 나뉘어져 있음

```{r, eval=F}
library(rmarkdown)
```


* 유용한 단축키

  + `Ctrl+Alt+i` : 코딩 입력칸 생성
  
  + `Ctrl+Shift+M` : tidyverse를 공부하며 많이 사용할 파이프 연산자 단축키 (%>%) 
  
  + `Ctrl+Shift+K` : 출력 단축키


* 문구 입력칸 정보

  + `#`으로 header나 글자 크기 조절
  
  + `**`으로 *italics* 폰트
  
  + `****`으로 **bold** 처리
  
  + link나 image 삽입 기능은 많이 사용하므로 cheat sheet 참고
  
  + `>`으로 소주제나 보고서 작성 시 문단 나누기
  
  + 수식 또한 많이 사용하는데 사용하고자 하는 수식은 google에 물어보기
  
  + [LaTex Symbols](https://strikers01.tistory.com/445)
  
  + 최종 결과물을 출력할 때는 `Knit`버튼누르면 끝 (또는 단축키 `Ctrl+Shift+K`)
  
  
* 코딩 입력칸 정보(Chunk)

  + 코딩 입력칸에서는 출력물에 코드 및 결과를 어떻게 입력할지가 관건, 코딩에 있어서 관련된 기능은 모름
  
  + `eval=T` : 코드를 실행시키지 않고 코드만 출력, 결과 출력 x (결과는 상관없이 코드를 보여주고 싶을 때)
  
  + `echo=F` : 코드 출력 x, 결과만 출력 (코드는 상관없이 결과만 보여주고 싶을 때)
  
  + `warning=F` : 코드를 실행하며 발생하는 warning은 출력 x (결과에 warning을 출력하고 싶지 않을 때)
  
  + `error=F` : error 출력 x (결과에 error를 출력하고 싶지 않을 때)
  
  + `message=F` : 결과를 제외한 다른 message들 출력 x (결과를 제외한 다른 message를 출력하고 싶지 않을 때)
  
  
\newpage

### Tidyverse

[tidyverse](https://www.tidyverse.org/)

* Data를 가지고 목적에 맞추어 변형시키고 가공시키는 과정과 분석을 통하여 결론을 내는 과정을 일컫는 **data mining**을 함에 있어 매우 유용한 패키지

* 주로 Data를 목적에 맞추어 가공하는 data handling에 있어 유용

> Data

```{r, message=F}
#install.packages("nycflights13")
library(nycflights13)
library(tidyverse)

flights
```

* flights : 2013년에 관측된 NYC에서의 비행기 정보

* data를 보면 뭐부터?

  + head : 데이터가 실제 어떤 값들으로 이루어져있는지
  
  + dim : 변수의 개수와 관측치의 개수 파악
  
  + summary : 각 변수의 성질과 변환 계획잡을 때 필수


```{r}
flights %>% head
flights %>% dim
flights %>% summary
```

* 각자 summary를 통해서 변수 특성 파악해보기(변수 변환할 계획이 있다면 계획과 결과 예상하기) 
  
  + ex.A변수와 B변수의 의미 중복으로 B변수 제외하기

* 데이터 다룰 때는 항상 자신이 데이터에 대해서 잘 알아야함

* 변수 변환할 때도 그냥 바꿔보는게 아니라 근거가 있어야하고 기대 효과도 생각해야함


\newpage

> type of variable

* `int` : integers

* `dbl` : doubles or real numbers

* `chr` : character vectors or strings

* `dttm` : date + time

* `lgl` : logical

* `fctr` : factors, categorical 


> basics function of data hadling in dplyr

* `filter()` : 원하는 조건을 만족하는 **관측치** 뽑기

* `arrange()` : 행을 재정렬

* `select()` : 사용하고자하는 **변수**만 선택

* `mutate()` : 원래 존재하던 변수들을 가지고 새로운 변수를 만듦

* `summarise()` : 원래 존재하던 변수들에 대한 기초통계 및 수학적 대표치를 계산하여 저장

* `group_by()` : 변수들에 대하여 그룹을 지정하여 추가적인 계산에 대한 기준을 제공

\newpage

> Filter rows with `filter()`

```{r}
#filter(flights, month==1, day==1) %>% head(10)

flights %>% filter(month==1, day==1) %>% head(10)

(dec25 <- flights %>% filter(month == 12, day == 25))

flights %>% filter(month==11 | month==12) %>% head(5)

flights %>% filter(month==11 & day==12) %>% head(5)

flights %>% filter(!(month==11 | day==12)) %>% head(5)
```

\newpage

> Your turn 1

1. 출발시간이 2시간 이상 지연된 비행기는?

2. 출발은 지연되지 않았는데 도착시간이 지연된 비행기는?

3. 출발시간이 1시간 이상 지연되었지만 도착시간은 지연된 시간보다 30분이상 일찍 도착한 비행기는?

  + ex. 8시 출발 -> 10시 도착 비행기편이지만 출발시간이 지연되어 9시에 출발하여 원래 11시에 도착해야하지만 10시반에 도착한 경우
  
  
4. `is.na()`를 사용하여 dep_time 변수에 대한 missing value 뽑은 다음 이 변수가 missing이면 다른 어떤 변수도 missing인지 확인 후 이러한 경우는 어떤 것을 의미하는지?


\newpage

> Arrange rows with `arrange()`

```{r}
flights %>% arrange(dep_delay)
flights %>% arrange(desc(dep_delay))
flights %>% arrange(year, month, desc(day))
# order by year, month, day
```

\newpage

> Your turn 2

1. 가장 출발시간이 지연된 비행기편으로 정렬 후, 가장 일찍 출발한 비행기는?

2. 비행기의 속력이 가장 빠른 비행기는?



\newpage

> Select columns with `select()`

```{r}
flights %>% select(year, month, day)
flights %>% select(year:day)
flights %>% select(-(year:day))
```

\newpage

* `select()`의 변수명에 대한 추가적인 제약 옵션

  + `starts_with("abc")` : 변수명이 "abc"로 시작하는 변수들을 모두 선택
  
  + `ends_with("xyz")` : 변수명이 "xyz"로 끝나는 변수들을 모두 선택
  
  + `contains("abc")` : 변수명이 "abc"를 포함하는 변수들을 모두 선택
  
  + `matches("[A-z]+")` : 변수명이 "정규표현식(regular expression)"을 만족하는 변수들을 모두 선택
  
```{r}
flights %>% select(starts_with("arr"))
flights %>% select(ends_with("time"))
flights %>% select(contains("dep"))
```


\newpage

> Your turn 3

1. dep_time, dep_delay, arr_time, arr_delay 이 네 변수를 한번에 select 함수로 뽑으려면 가장 간단한 방법 스스로 생각하고 해보기

\newpage

> Add new variables with `mutate()`

```{r}
flights %>% select(year:day, ends_with("delay"), distance, air_time) -> flights2

flights2 %>% 
  mutate(gain = dep_delay-arr_delay,
         speed = distance/air_time*60)

flights2 %>% 
  transmute(gain = dep_delay-arr_delay,
         speed = distance/air_time*60)
```

\newpage

> Your turn 4

1. dep_time과 sched_dep_time 저장형태를 잘 확인 후, 이를 각각 시 와 분을 구분하여 새로운 변수를 만들기.

2. air_time과 arr_time - dep_time 간의 비교했을 때, 자신의 견해 쓰기

3. dep_time, sched_dep_time 그리고 dep_delay 변수를 비교했을 때, 자신의 견해 쓰기

\newpage

> Grouped summaries with `summarise()`

```{r}
flights %>% summarise(delay=mean(dep_delay, na.rm=T))

flights %>% 
  group_by(year, month, day) %>% 
  summarise(delay=mean(dep_delay, na.rm=T))

flights %>% 
  group_by(year, month, day) %>% 
  summarise(delay=mean(dep_delay, na.rm=T), n = n())
```


\newpage

> Your turn 5

1. 항공사 별 평균 출발지연시간과 출발지연시간의 표준편차를 계산 후, 평균이 가장 큰 항공사와 표준편차가 가장 큰 항공사 파악하기

2. 월과 일 별 평균 출발지연시간을 계산 후, 가장 지연이 길었던 날짜를 찾으시오

3. (2)번에서의 결과를 가지고 해당 날짜에 대하여 가장 작은 출발지연시간 표준편차를 가지는 항공사는?